臺灣臺北地方法院民事判決　　　　　　　　　　　　九十二年度訴字第五五九七號
　　原　　　告　乙○○
　　被　　　告　甲○○
　　訴訟代理人　丙○○
右當事人間請求侵權行為損害賠償事件，經本院刑事庭移送前來，於民國九十三年九
月九日言詞辯論終結，本院判決如左︰
    主      文
被告應給付原告新台幣貳拾伍萬柒仟壹佰拾貳元，及自民國九十二年三月六日起至
清償日止按週年利率百分之五計算之利息。
原告其餘之訴駁回。
訴訟費用由被告負擔十分之三，餘由原告負擔。
本判決原告勝訴部分得假執行。但被告如以新臺幣貳拾伍萬柒仟壹佰拾貳元為原告
預供擔保，得免為假執行。
原告其餘假執行之聲請駁回。
    事實及理由
甲、程序方面：
    原告原起訴請求被告給付新台幣（下同）九十四萬五千二百八十元及自附帶民事
    起訴狀繕本送達被告翌日起至清償日止按週年利率百分之五計算之利息，嗣於訴
    訟進行中，原告減縮為請求被告給付八十五萬一千零一十元及自民國九十二年三
    月六日起至清償日止按週年利率百分之五計算之利息，為民事訴訟法第二百五十
    五條第一項第三款所許，合先敘明。
乙、實體方面：
一、原告主張：被告於九十年八月十三日上午八時二十五分許，駕駛車號二Ａ─六六
    六八號自用小客貨車，沿台北市○○路○段北側慢車道由西向東方向行駛，行經
    該路段與光復南路交岔路口，左轉北向擬通過路口北側東西向行人穿越道進入光
    復南路之際時，貿然左轉北向駛越路口北側東西向行人穿越道，過失撞及原告，
    致原告受有左側脛骨、腓股骨折等傷害。原告自九十年八月二十七日起至九十一
    年三月三十一日止，雇用半天班之看護，損失看護費八萬六千元。且原告因傷痛
    行動不便，需搭乘計程車前往台北市立中興醫院（下稱中興醫院）就診復健，另
    因家計所需，僅能休養七個月後即復職謀生，每日亦需搭乘計程車上下班，損失
    交通費十萬六千八百一十元。原告自八十九年一月起在亞力山大健康休閒俱樂部
    任職擔任吧台工作，底薪二萬二千六百元，七個月不能工作損失十五萬八千二百
    元。爰依侵權行為之法律關係，請求被告賠償七個月未能工作之薪資損失十五萬
    八千二百元、看護費八萬六千元、交通費十萬六千八百一十元、慰撫金五十萬元
    ，共計八十五萬一千零一十元，及自九十二年三月六日起至清償日止按週年利率
    百分之五計算之利息等語。並聲明：(一)被告應給付原告八十五萬一千零一十元，
    及自九十二年三月六日起至清償日止按週年利率百分之五計算之利息。(二)願供擔
    保，請准宣告假執行。
二、被告則以：被告並未撞擊原告；被告已支付原告第一次住院之醫療費用、九十年
    八月二十七日之救護車車資、住院期間至九十年八月二十七日止十三天之看護費
    一萬五千三百元，原告請求同年月二十七日之看護費是重複請求，否認原告出院
    後有看護之必要，且原告出院時被告已暫賠償原告出院後之看護費一萬元；否認
    原告有搭乘計程車之必要，且原告之住所與中興醫院距離甚近，原告請求之交通
    費、慰撫金均太高；否認原告有薪資損失十五萬八千二百元；原告已自被告投保
    之明台產物保險股份有限公司（下稱明台保險公司）受領汽車強制責任險之保險
    金三萬元，應予扣除等語，資為抗辯。並聲明：(一)駁回原告之訴及假執行之聲請
    。(二)如受不利判決，願供擔保，請准宣告免為假執行。
三、查被告於九十年八月十三日上午八時二十五分許，駕駛車號二Ａ─六六六八號自
    用小客貨車，沿台北市○○路○段北側慢車道由西向東方向行駛，行經該路段與
    光復南路交岔路口，左轉北向擬通過路口北側東西向行人穿越道進入光復南路之
    際，原應注意汽車行進行人穿越道時，應暫停讓行人先行通過、而當時天候晴、
    日間有自然光線、柏油路面乾燥、無缺陷、無障礙物、視距良好等情，又無不能
    注意情事，被告竟疏未注意行人穿越道上有行人通過，貿然左轉北向駛越路口北
    側東西向行人穿越道擬進入光復南路，適有行人即原告沿台北市○○路○段、光
    復南路交岔路口北側東西向行人穿越道由東向西方向穿越光復南路，見狀閃避不
    及，被告所駕車輛前保險桿左側撞及原告左小腿，原告因而倒地，受有左側脛骨
    、腓股骨折之傷害之事實，業據原告陳述綦詳，核與台北市政府警察局信義分局
    道路交通事故調查報告表、談話紀錄表、補充資料表、道路狀況照片、車輛照片
    、診斷證明書所載相符，並為被告於當日製作道路交通事故調查報告表、談話紀
    錄表時所自承，堪信為真實。雖被告嗣自九十年十一月十六日警訊時起及本院審
    理時否認撞擊原告，並辯稱：當日其所駕車輛並未與原告發生碰撞，亦未發現原
    告通過，原告僅係倒臥其所駕車輪前後方車身旁云云，惟查：被告於九十年八月
    十三日車禍發生當日製作警訊筆錄時承認上開事實，有道路交通事故調查報告表
    、九十年八月十三日第一次談話紀錄表可考，該等交通事故調查報告表、談話紀
    錄表並均經被告親自簽名、捺指紋確認，被告於警方製作交通事故調查報告表、
    談話紀錄表時，事故甫發生未久，其對事故發生情節記憶應較為清晰、正確，所
    述事故經過亦較無經潤飾、刪改之可能，該紙談話紀錄表係在國泰綜合醫院製作
    員警訊問時亦無可能對被告施以強暴、脅迫、利誘、詐欺、疲勞訊問或其他不正
    之方法，且原告與被告素不相識、並無任何宿怨仇隙，此為被告所不爭執，原告
    如非遭被告所駕車輛撞及受傷，何以甘冒求償無門之風險、容任真正肇事人離去
    、以陷被告於過失傷害罪責？且原告當日經被告親自送醫療院所診療結果，所受
    傷勢為左側脛骨、腓骨骨折，以該等傷勢，原告又焉有可能強忍左腿骨折之巨大
    痛楚，以斷腿躲避被告視線、潛行至道路中央距離台北市○○○路東側道路邊緣
    五點二公尺（計算方式：以台北市○○○路南向北方向車道寬度七點六公尺，減
    去原告倒地位置與光復南路道路中央交通分隔島之距離二點四公尺）、距離光復
    南路西側道路邊緣十三點八公尺處（計算方式：光復南路北向南方向車道寬度十
    一點四公尺，加上原告倒地位置與光復南路道路中央交通分隔島之距離二點四公
    尺），再倒臥恰行經該處之被告所駕車輛車身旁、左前輪後方，以羅織誣陷訴不
    相識之被告？況當日原告受傷之部位、倒地之位置、情狀與被告所駕車輛前保險
    桿、左轉車行均吻合，此觀偵查卷第十五頁車輛相片所示被告當日所駕車輛為廂
    式客貨兩用車、馬力高於一般自用小客車、車身亦較重，且車頭前加裝有突出之
    金屬管狀保險桿，該管狀保險桿高度略高於車輪一半、與原告小腿高度相當，撞
    擊時力道較為集中、劇烈自明；又原告於閃避之際左小腿受撞擊後倒地、倒臥在
    被告所駕車輛車頭左側、左前輪後方，亦與力學原理無違，原告當日係遭被告所
    駕車輛前保險桿左側碰撞致左小腿脛骨、腓骨骨折，應堪認定，被告辯稱其駕車
    並未碰撞原告云云，顯無足取。而按汽車行進行人穿越道前，應減速慢行，遇有
    行人穿越時，無論有無交通警察指揮或號誌指示，均應暫停讓行人先行通過，道
    路交通安全規則第一百零三條定有明文。被告於上揭時地竟全然未發覺原告沿路
    口北側東西向行人穿越道穿越光復南路，貿然左轉北向駛越路口北側東西向行人
    穿越道而撞及原告，原告因而倒地，受有左側脛骨、腓骨骨折之傷害，可見被告
    確有行進行人穿越道疏未暫停讓行人先行通過之過失，且其過失行為與原告所受
    傷害間，有相當因果關係，刑事案件亦同此認定，並依過失傷害罪判處被告有期
    徒刑四月確定。足見本件被告之行為已構成侵權行為。
四、按因故意或過失，不法侵害他人之權利者，負損害賠償責任。又不法侵害他人之
    身體或健康者，對於被害人因此喪失或減少勞動能力，或增加生活上之需要時，
    應負損害賠償責任。又不法侵害他人之身體、健康、名譽、自由、信用、隱私、
    貞操，或不法侵害其他人格法益而情節重大者，被害人雖非財產上之損害，亦得
    請求賠償相當之金額。其名譽被侵害者，並得請求回復名譽之適當處分。民法第
    一百八十四條第一項前段、第一百九十三條第一項及第一百九十五條第一項分別
    定有明文。本件被告不法侵害原告之身體，既經認定，則原告主張依上開規定請
    求被告賠償原告因而所受之損害，即屬有據。茲就原告請求被告賠償之各項金額
    ，應否准許，分述如下：
  (一)工作損失部分：
  1.關於不能工作期間之認定：
　　原告主張其因本件車禍受傷後，七個月未能工作之事實，為被告所否認，經查，
    原告於九十年八月十三日車禍受傷後住院，於同年月十四日行骨釘內固定手術，
    癒合期間約需三至六個月無法負重，原告於同年月二十七日出院後，於九十二年
    三月十二日骨折癒合入院手術拔釘等情，有中興醫院九十二年十二月三十一日北
    市興歷字第○九二六○九九七六○○號函、九十三年六月十八日北市興歷字第○
    九三六○四七一一○○號函（見本院卷第五一頁、第六五頁）附卷可稽。本院斟
    酌原告之傷勢及住院、就診治療之情形、上揭中興醫院函，並參酌中興醫院於九
    十一年三月二十一日、同年六月十九日出具之診斷證明書之醫囑欄分別估計原告
    於四個月、二個月後可恢復工作能力等語（見本院卷第四六至四七頁），認原告
    因傷不能工作之期間為六個月。原告主張喪失勞動能力超過六個月之部分，洵無
    足採。
  2.勞動能力所得之認定：
　  按「被害人因身體健康被侵害而喪失勞動能力所受之損害，其金額應就被害人受
    侵害前之身體健康狀態、教育程度、專門技能、社會經驗等方面酌定之，不能以
    一時一地之工作收入為準。又商人之經營能力固為勞動能力之一種，但營業收入
    乃出於財產之運用，資本及機會等皆其要素，不能全部視為勞動能力之所得。」
    最高法院著有六十三年台上字一三九四號判例可資參照。查原告於九十年七月間
    在亞力山大健康休閒俱樂部擔任吧台工作，原告該月之本薪為二萬一千六百元，
    加計一千元全勤獎金後該月應領薪資為二萬二千六百元之事實，業據其提出被告
    不爭執其真正之亞力山大股份有限公司九十年七月薪資單為證（見本院九十一年
    度北交簡附民六九號卷，下稱附民卷第十二頁、本院卷八頁），堪信屬實。本院
    斟酌原告之年齡、學歷，及其受侵害前之身體健康狀態、專門技能、社會經驗等
    ，認原告之勞動能力以每月二萬一千六百元計算為適當。
  3.呈上，原告主張其因傷受有不能工作之損害十五萬八千二百元部分，在十二萬九
    千六百元（即21600×6=129600，元以下四捨五入）之範圍內，應予准許，逾此
    部分之請求，則不應准許。
  (二)增加生活上費用部分：
  1.看護費部分：
    原告主張其受傷住院出院後自九十年八月二十七日起至九十一年三月三十一日止
    ，雇用半天班之看護，共支出看護費八萬六千元之事實，固提出訴外人王愛悌出
    具之收據一紙為證（見附民卷第十三頁），但為被告所否認。查被告於原告出院
    時亦認原告有雇用看護之必要才會支付出院後之看護費一萬元，有兩造不爭執其
    真正之收據一紙在卷可佐（見本院卷第三三頁），本院斟酌原告之傷勢，認原告
    出院後需看護人員照料其生活起居之時間以三十二天計算為適當。而參諸原告所
    提之收據記載其自九十年八月二十七日起至九十一年三月三十一日止共二一七天
    之看護費為八萬六千元，則其所雇用之看護每日半天之看護費為三百九十六元（
    86000÷217＝396，元以下四捨五入），故原告於九十年八月二十七日出院後支
    出之看護費以一萬二千六百七十二元（396×32＝12672）為必要，扣除被告就原
    告出院後之看護費已賠償原告之一萬元後，原告於本件訴訟得再請求被告賠償之
    看護費為二千六百七十二元（00000－00000＝2672）。
  2.交通費：
    原告主張其因本件傷害前往就醫及搭乘計程車上下班，自九十年九月二十四日起
    至九十一年七月十日止支出交通費十萬六千八百一十元云云，固提出其製作之計
    程車資費用表、誠泰醫院收據各一紙、計程車收費收據數紙（見附民卷第二五至
    三五頁）為證，但為被告所否認。本院斟酌原告之傷勢，及中興醫院九十三年一
    月十三日北市興歷字第○九三六○○二一○○○號函稱：原告自九十年八月二十
    八日後共就診骨科十次門診追蹤等語（見本院卷第五二頁），認原告請求就診十
    次之救護車或計程車車資部分，應予准許，至原告主張就診超過十次部分之計程
    車車資或其上下班等之計程車車資，則尚難認有必要，不應准許。而原告主張其
    於九十年九月二十四日雇用救護車含助手護送至中興醫院門診來回所支出之費用
    三千六百元，有誠泰醫院出具之收據可證（見附民卷第二六頁），堪信屬實；另
    原告前往中興醫院骨科之其餘九次門診，原告雖主張其每次均自台北縣中和市○
    ○路○段三四巷二四弄七號二樓往返中興醫院就診，但為被告所否認，原告並未
    確切舉證證明以實其說，且查原告於九十一年九月二十三日起訴時，及於九十二
    年二月二十五日、同年六月十七日所提出之書狀均記載其住址為台北市○○○路
    三六號五樓之三，是本件原告就醫車程應以自原告當時之住址台北市○○○路三
    六號五樓之三至台北市○○路一四五號中興醫院之里程計算為適當，又兩地間之
    交通往返里程僅約一公里或一公里以下，參諸台北市計程車客運商業同業公會九
    十三年七月五日北市計客（九三）第二○七號函謂台北市計程車運價自八十九年
    十二月一日起奉核定起程一．五公里為七十元，續程為每三百公尺加五元等語（
    見本院卷第七十頁），故原告每次就醫往返計程車車資為各七十元，則原告請求
    之救護車及計程車交通費在四千八百六十元（3600＋70×2×9＝4860）之範圍內
    屬原告因本件車禍增加生活上需要之費用，應予准許，原告逾此部分之請求，即
    非有據。
  (三)慰撫金部分：原告主張其因身體受傷，精神、肉體所受痛苦甚大，請求非財產上
    損害金額五十萬元，本院審酌原告於穿越行人穿越道時，遭被告駕車過失撞擊，
    致原告受有左側脛骨、腓股骨折之傷害，其肉體、精神確受有痛苦，且原告現年
    五十二歲，擔任吧台工作、每月底薪二萬一千六百元，被告現年四十三歲、擔任
    駐衛警之工作、月入三萬九千元，及兩造之身分、地位、經濟能力等一切情狀，
    認原告請求賠償精神慰撫金五十萬元，尚嫌過高，應予核減為十五萬元，方屬公
    允，其逾此數額之請求，為無理由，應予駁回。
  (四)綜上所述，本件被告應再賠償原告之金額為工作損失十二萬九千六百元、看護費
    二千六百七十二元、交通費四千八百六十元、精神慰撫金十五萬元，扣除原告已
    自明台保險公司受領之汽車強制責任險之保險金三萬元後（見本院卷第三五頁、
    第七三頁），被告尚應給付原告共計二十五萬七千一百三十二元（129600＋2672
    ＋4860＋000000－00000＝257132）。
五、從而，原告基於侵權行為之法律關係，請求被告給付原告二十五萬七千一百三十
    二元及自九十二年三月六日起至清償日止按週年利率百分之五計算之利息，洵屬
    正當，應予准許。原告逾此部分所為之請求，為無理由，應予駁回。
六、本件為判決之基礎已臻明確，兩造其餘主張及陳述，經審酌後，認均與本件之結
    論無礙，爰不再一一論述，附此敘明。
七、本件原告勝訴部分，為所命給付之金額未逾新臺幣五十萬元之判決，應依職權宣
    告假執行；被告陳明願供擔保聲請宣告免為假執行，經核並無不合，爰酌定相當
    之擔保金額准許之。至原告敗訴部分，其假執行之聲請，因訴之駁回已失所附麗
    ，應併予駁回。
八、據上論結：本件原告之訴為一部有理由，一部無理由，依民事訴訟法第七十九條
    、第三百八十九條第一項第五款、第三百九十二條第二項，判決如主文。
中　　　華　　　民　　　國　　九十三　　年　　　  九　　　月　　三十　　日
　                             　　　 　民事第五庭法  官  羅富美
右為正本，係照原本作成。
如對本判決上訴，須於判決送達後廿日內向本院提出上訴狀
中　　　華　　　民　　　國　　九十三　　年　　　  九　　　月　　三十　　日
                                                  書記官  郭錦賢
